---
title: "Code préparatoire"
output: html_notebook
---

# INTIALISATION
```{r setup}
invisible(lapply(c("raster", "sf", "leaflet", "stars", "RStoolbox", "sp", "spsurvey", "htmlwidgets", "htmltools", "spatstat", "maxnet", "parallel", "foreach", "doSNOW", "doParallel"), install.packages, character.only=T)) #Importation des packages

invisible(lapply(c("raster", "sf", "leaflet", "stars", "RStoolbox", "sp", "spsurvey", "htmlwidgets", "htmltools", "spatstat", "maxnet", "parallel", "foreach", "doSNOW", "doParallel"), library, character.only=T)) #Importation des packages

chemin="/Users/vincent/Documents/Initiation_QGIS_R/"

contour=st_read(paste0(chemin, "QGIS/Ressources/Zone d'étude.gpkg"))
map=leaflet() %>% addTiles() %>% addPolygons(data=st_transform(contour, 4326), col="grey")
print(map)
```

## Fonctions
```{r}
env_cleaner=function(to_clean, to_keep=NA){
  env_names=names(as.list(.GlobalEnv))
  to_clean=env_names[grep(to_clean, env_names)]
  if(!is.na(to_keep)){to_clean=to_clean[to_clean!=to_keep]}
  rm(list=to_clean, envir=.GlobalEnv)
}

geometry_rebuilder=function(x_column, y_column){
  geometry=NULL
  
  x=unlist(as.numeric(x_column))
  y=unlist(as.numeric(y_column))
  
  # registerDoSNOW(makeCluster(detectCores()))
  # geometry=foreach(i=1:length(x), .combine=rbind) %dopar% function(i){st_geometry(st_point(c(x[i], y[i])))}
  # stopCluster(makeCluster(detectCores()))
  
  for(i in 1:length(x)){geometry=rbind(geometry, st_geometry(st_point(c(x[i], y[i]))))}
  
  geometry=st_sfc(geometry)
  st_crs(geometry)<-2154
  
  return(geometry)
}

raster_contour_redrawer=function(r){
  r=st_cast(r, "POLYGON")
  
  r2=sort.int(st_area(r), decreasing=T, index.return=T)$ix
  r=r[[1]][[r2[r2==1]]]
  
  r=st_polygon(list(r))
  r=st_as_sf(st_sfc(r))
  st_crs(r)=2154
  
  return(r)
}
```





# PRÉPARATION DES FICHIERS
## MNT
### Importation du MNT et sélection des zones de plus de 600m d'altitude
```{r}
mnt=raster(paste0(chemin, "LiDAR/1-Bruts/MNT_25m.tif"))

mnt_ze=mask(crop(mnt, extent(contour)), contour)
crs(mnt_ze)<-2154

mnt_ze=as.data.frame(mnt_ze, xy=T)
mnt_600=subset(mnt_ze, mnt_ze$MNT_25m>=600)
mnt_600=mnt_600[!is.na(mnt_600), ]
mnt_600=rasterFromXYZ(mnt_600)
crs(mnt_600)<-2154

map %>% addRasterImage(mnt_600)

#writeRaster(mnt_600, paste0(chemin, "test.tif"), overwrite=T)
rm(list=c("mnt", "mnt_ze"))
```

### Création d'un contour des zones à plus de 600m d'altitude
```{r}
contour_mnt_600=st_as_sf(st_as_stars(mnt_600), as_points=F, merge=T)
contour_mnt_600=st_union(contour_mnt_600)
saveRDS(contour_mnt_600, paste0(chemin, "R/Sauvegarde_objets_R/contour_mnt_600.rds"))

contour_mnt_600_sp=as(contour_mnt_600, "Spatial")

map %>% addPolygons(data=st_transform(contour_mnt_600, 4326))

rm("mnt_600")
```



## BDs
### BD FORÊT
```{r}
bd_foret_ain=st_read(paste0(chemin, "QGIS/Construction/FORMATION_VEGETALE.shp"))
bd_foret_ze=st_intersection(bd_foret_ain, contour)

map %>% addPolygons(data=st_transform(bd_foret_ze, 4326))

env_cleaner("bd_foret_ain")
```

### BD TOPO
```{r}
bd_topo_ain_elec=st_read(paste0(chemin, "QGIS/Construction/BDT_3-0_GPKG_LAMB93_D001-ED2021-12-15.gpkg"), layer="ligne_electrique")
bd_topo_ze_elec=st_intersection(bd_topo_ain_elec, contour)
map %>% addPolylines(data=st_transform(bd_topo_ze_elec, 4326))
saveRDS(bd_topo_ze_elec, paste0(chemin, "R/Sauvegarde_objets_R/bd_topo_ze_elec.rds"))

bd_topo_ain_train=st_read(paste0(chemin, "QGIS/Construction/BDT_3-0_GPKG_LAMB93_D001-ED2021-12-15.gpkg"), layer="troncon_de_voie_ferree")
bd_topo_ze_train=st_intersection(bd_topo_ain_train, contour)
map %>% addPolylines(data=st_transform(bd_topo_ze_train, 4326))
saveRDS(bd_topo_ze_train, paste0(chemin, "R/Sauvegarde_objets_R/bd_topo_ze_train.rds"))

bd_topo_ain_routes=st_read(paste0(chemin, "QGIS/Construction/BDT_3-0_GPKG_LAMB93_D001-ED2021-12-15.gpkg"), layer="troncon_de_route")
bd_topo_ze_routes_global=st_intersection(bd_topo_ain_routes, contour)
map %>% addPolylines(data=st_transform(bd_topo_ze_routes_global, 4326))
saveRDS(bd_topo_ze_routes_global, paste0(chemin, "R/Sauvegarde_objets_R/bd_topo_ze_routes_global.rds"))


bd_topo_ze_autoroutes=bd_topo_ze_routes_global[bd_topo_ze_routes_global$nature=="Type autoroutier", ]
map %>% addPolylines(data=st_transform(bd_topo_ze_autoroutes, 4326))
saveRDS(bd_topo_ze_autoroutes, paste0(chemin, "R/Sauvegarde_objets_R/bd_topo_ze_autoroutes.rds"))

bd_topo_ze_routes=bd_topo_ze_routes_global[bd_topo_ze_routes_global$nature=="Route à 1 chaussée", ]
map %>% addPolylines(data=st_transform(bd_topo_ze_routes, 4326))
saveRDS(bd_topo_ze_routes, paste0(chemin, "R/Sauvegarde_objets_R/bd_topo_ze_routes.rds"))

bd_topo_ze_chemins=bd_topo_ze_routes_global[bd_topo_ze_routes_global$nature %in% c("Chemin", "Sentier", "Route empierrée"), ]
map %>% addPolylines(data=st_transform(bd_topo_ze_chemins, 4326))
saveRDS(bd_topo_ze_chemins, paste0(chemin, "R/Sauvegarde_objets_R/bd_topo_ze_chemins.rds"))

env_cleaner("bd_topo_ain_")
```





## LiDAR
### Récupération de toutes les couches LiDAR et coupage
```{r}
fichiers_dispo=list.files(paste0(chemin, "LiDAR/1-Bruts/"), full.names=T)
fichiers_dispo=fichiers_dispo[!grepl("JURA", fichiers_dispo)] #Enlève les fichiers qui concernent le Jura dans les fichiers dispos

lidar_stack=list()
pattern=c("AINraster_MV_1_8ha_Meancor_", "Distance_MV_1_8ha_", "raster_MV_1_8ha_Mean_", "MNT")

for(i in 1:length(pattern)){
  p=pattern[i]
  
  stack=stack(fichiers_dispo[grepl(p, fichiers_dispo)], quick=T)
  if(i!=4){names(stack)=lapply(names(stack), function(x){substr(x, nchar(p)+1, nchar(x))})} else {names(stack)="altitude"}
  
  stack=mask(crop(stack, extent(contour)), contour)
  crs(stack)<-2154
  
  lidar_stack[[i]]=stack
}
lidar_stack=stack(lidar_stack)

map %>% addRasterImage(lidar_stack$CHM.mean)
#for(i in names(lidar_stack)){writeRaster(lidar_stack[[i]], paste0(chemin, "LiDAR/2-Coupés/", i, ".tif"), overwrite=T)}

lidar_stack=normImage(lidar_stack, norm=T)
#for(i in names(lidar_stack)){writeRaster(lidar_stack[[i]], paste0(chemin, "LiDAR/3-Normalisés/", i, ".tif"), overwrite=T)}

rm(list=c("fichiers_dispo", "pattern", "stack"))
```

### Suppression des zones du LiDAR inférieures à 600m d'altitude
```{r}
lidar_stack_600=mask(crop(lidar_stack, extent(as(contour_mnt_600, "Spatial"))), as(contour_mnt_600, "Spatial"))

map %>% addRasterImage(lidar_stack_600$CHM.mean)
saveRDS(lidar_stack_600, paste0(chemin, "/R/Sauvegarde_objets_R/lidar_stack_600.rds"))

rm("lidar_stack")
```



## Points de présence
### Intialisation
```{r}
ze=contour_mnt_600_sp


#Création d'une base de points pour l'application du GRTSe
ze_points=as.data.frame(lidar_stack_600$CHM.mean, xy=T)
#ze_points=geometry_rebuilder(ze_points$x, ze_points$y)

geometry=NULL

x=unlist(as.numeric(ze_points$x))
y=unlist(as.numeric(ze_points$y))

geometry=mclapply(1:length(x), function(i){st_geometry(st_point(c(x[i], y[i])))}, mc.cores=detectCores())

#for(i in 1:length(x)){geometry=rbind(geometry, st_geometry(st_point(c(x[i], y[i]))))}
geometry2=do.call(rbind, geometry)
ze_points=st_sfc(geometry2)
st_crs(ze_points)<-2154


ze_points=ze_points[st_within(ze_points, contour_mnt_600, sparse=F)]
ze_points=ze_points[-112236] #Correction manuelle d'une erreur

saveRDS(ze_points, paste0(chemin, "R/Sauvegarde_objets_R/ze_points.rds"))

ze_points_df=data.frame(ze_points)

rm(list=c("contour_mnt_600_sp", "geometry", "x", "y", "geometry2", "contour_mnt_600"))
```


### Ajout des variables à prendre en compte
#### Sélection des variables du modèle
```{r}
predicteurs=names(lidar_stack_600)
predicteurs_selectionnes=c("H.max", "Gha", "propConifG2", "CHM.mean", "G.s1000_Inf", "G.s200_1000", "G.s20_200", "Tree.density", "CHM0.sd", "altitude")

rm("predicteurs")
```


#### Génération des points
```{r}
points_presence=list()

for(i in predicteurs_selectionnes){
  ze_points_df[, i]=raster::extract(lidar_stack_600[[i]], as_Spatial(ze_points))
  if(i %in% c("G.s1000_inf", "G.s200_1000", "G.s20_200", "Tree.density")){ze_points_df[, i]=(ze_points_df[, i]-mean(ze_points_df[, i], na.rm=T))^2} else {ze_points_df[, i]=exp(ze_points_df[, i]/100)} #Facteur multiplicatif bidouillé pour augmenter les probabilités des points les plus hauts d'être tirés
  
  sans_na=st_sf(ze_points_df)
  
  
  sans_na=sans_na[!is.na(st_drop_geometry(sans_na[, i])), ]
  pts_echant=spsurvey::grts(sans_na, n_base=300, seltype="proportional", aux_var=i)
  
  if(i=="Tree.density"){pts_echant$sites_base=pts_echant$sites_base[pts_echant$sites_base$Tree.density<(mean(pts_echant$sites_base$Tree.density, na.rm=T)-0.01), ]}
  
  points_presence[[i]]=pts_echant$sites_base
  
  print(map %>% 
          addCircles(data=st_transform(pts_echant$sites_base, 4326)) %>% 
          addRasterImage(lidar_stack_600[[i]]) %>%
          addControl(tags$div(HTML(i)), position="topright"))

  
  # pts_altitude_df=data.frame(pts_echant$sites_base)
  # pts_altitude_df$altitude=raster::extract(mnt_600, as_Spatial(pts_altitude$sites_base))
  # median(pts_altitude_df$altitude)
}

rm("sans_na")
```

#### Réorganisation des points
```{r}
for(i in names(points_presence)){
  points_presence[[i]]=points_presence[[i]][, !(colnames(points_presence[[i]]) %in% predicteurs_selectionnes[predicteurs_selectionnes != i])]
  
  colnames(points_presence[[i]])[colnames(points_presence[[i]])==i]="var_env"
}

points_presence=do.call(rbind, points_presence)

map %>% addCircles(data=st_transform(points_presence, 4326))
```

#### Suppression des points à proximité des routes (impact de la fréquentation) et des zones ouvertes
```{r}
temp=data.frame(st_distance(points_presence, bd_topo_ze_routes_global))
for(i in 1:nrow(points_presence)){points_presence[i, "distance_min"]=min(temp[i, ], na.rm=T)}

points_presence=points_presence[points_presence$distance_min>50, ]
points_presence$coeff=exp(points_presence$distance_min)

pts_echant=spsurvey::grts(points_presence, n_base=1000, seltype="proportional", aux_var="distance_min")
pts_echant=pts_echant$sites_base

map %>% 
  addCircles(data=st_transform(points_presence, 4326), col='red') %>% 
  addCircles(data=st_transform(pts_echant, 4326), col='black', opacity=1)

st_write(pts_echant, paste0(chemin, "R/Objets_extraits_de_R/Vecteurs/points_presence.gpkg"))

rm("temp")
```






